【裁判字號】    97,交聲,381
【裁判日期】    970530
【裁判案由】    違反道路交通管理處罰條例聲明異議
【裁判全文】
臺灣士林地方法院交通事件裁定         97年度交聲字第381號
原處分機關  臺北市交通事件裁決所
異  議  人
即受處分人  甲○○
上列受處分人因違反道路交通管理處罰條例案件，對於臺北市交
通事件裁決所民國97年3 月4 日所為處分（原處分案號：北市裁
三字第裁22-AEW485549號）聲明異議，本院裁定如下：
    主  文
異議駁回。
    理  由
一、按汽車駕駛人，行經有燈光號誌管制之交岔路口闖紅燈者，
    處新臺幣1,800 元以上5,400 元以下罰鍰，並記違規點數3
    點，道路交通管理處罰條例第53條第1 項、第63條第1 項第
    3 款分別定有明文。又汽車行駛至交岔路口，其行進、轉彎
    ，應遵守燈光號誌或交通警察之指示，道路交通安全規則第
    102 條第1 項第1 款亦有明定。
二、原處分意旨略以：受處分人即異議人甲○○於民國97年1 月
    5 日下午4 時30分許，騎乘車牌GKZ-325 號重型機車，行經
    內湖路1 段、內湖路1 段629 巷之路口處，逕自闖越內湖路
    1 段路口之紅燈，左轉進入內湖路1 段629 巷，爰依道路交
    通管理處罰條例第53條第1 項規定，處罰鍰新臺幣（下同）
    1,800 元並依同條例第63條第1 項第3 款規定記違規點數3
    點。
三、異議意旨略以：受處分人自內湖路1 段518 巷右轉沿內湖路
    1 段行駛，行經內湖路1 段、內湖路1 段629 巷之路口時，
    在內湖路1 段號誌為綠燈時，通過停止線，停在內湖路1 段
    往629 巷之路口待轉，等候629 巷為綠燈後，方通過該路口
    ，並未闖內湖路1 段之紅燈，舉發員警僅以目視629 巷號誌
    ，以推測方式認為異議人闖紅燈，實為誤判，原處分應予撤
    銷云云。
四、經查，證人即舉發本件違規之員警乙○○證稱：上揭路口為
    T 型路口，路面畫有人行道斑馬線，專供行人通行至629 巷
    ，路面設有黃色路障，表示汽、機車不得經由該斑馬線左轉
    進入629 巷；伊站在629 巷27弄前攔停受處分人，清楚看到
    受處分人自內湖路1 段直接左轉進入629 巷，並未停下待轉
    ，當時629 巷口號誌為綠燈，內湖路1 段號誌為紅燈，內湖
    路1 段路口之號誌與629 巷口之號誌係同步變換，629 巷口
    為綠燈時，內湖路1 段路口號誌即為紅燈等語（本院卷第22
    、23、25頁），並有現場照片14幀、顯示上揭地點號誌同步
    變換之光碟1 片附卷可稽（本院卷第36頁），堪認證人上揭
    證述屬實，應可採信。受處分人雖辯稱：員警係依個人臆測
    舉發違規云云，惟按道路交通管理處罰條例科處行政罰事件
    ，依據公法爭議之舉證責任分配法則，固應先由行政機關就
    其業已履踐相關正當法律程序，以及人民應受處罰之客觀違
    反法令行為，負證明之責，受處分人就行政機關已為相當證
    明之前開事項，若主張欠缺主觀歸責條件或為其他抗辯，亦
    須就其所辯提出反證。惟行政機關對於前開應為舉證事項，
    並非不得以執行查察取締勤務人員，依據調查人證之程序，
    使就親歷事實提供不可替代之證明方法。受處分人就該證人
    所述見聞經過之真實性倘有質疑，除依法定交互詢問程序加
    以檢驗外，亦不得僅因證人之個人身分、地位或與當事人之
    關係而謂其不得作證，或憑己意指為必須代以其他特定之證
    據方法，此在證人業已具結願依偽證罰則擔保證言可信之場
    合，尤屬當然。本件既經證人即承辦員警乙○○證述明確，
    受處分人復無法就該承辦員警之舉發可能錯誤，提出相關證
    據以供調查，則承辦警員乙○○基於維護交通秩序、公眾安
    全職責所為之舉發，自應受合法、正確之推定；抑且，受處
    分人自承其駛入629 巷時，629 巷口為綠燈（本院卷第4 頁
    ），衡以629 巷口、內湖路1 段路口之燈號為同步變換，斯
    時內湖路1 段確為紅燈，受處分人於內湖路1 段路口為紅燈
    時，自內湖路1 段左轉駛入629 巷之事實，應可認定。受處
    分人辯稱：員警值勤處係629 巷12弄前，該處看不到內湖路
    1 段與629 巷口之燈號云云，惟因上開12弄口無法看見內湖
    路1 段、629 巷之路口，員警乃走至27弄前，可清楚看見受
    處分人於路口闖紅燈之情形，業據證人乙○○上揭證述明確
    ，復有標示警方路檢位置之照片，明顯可見629 巷口之燈號
    、內湖路1 段路口，有該照片1 幀在卷可佐（本院卷第31頁
    ），629 巷口、內湖路1 段路口之燈號既為同步變換，並無
    秒差，受處分人並自承自27弄前可看到內湖路1 段之路口（
    本院卷第26頁），足認員警於27弄前執行路檢，既可清楚看
    見629 巷之燈號，自可正確研判內湖路1 段路口之燈號。受
    處分人雖就此部分聲請向臺北市內湖區港都里辦公處調閱設
    於內湖路1 段、629 巷口、27弄口之監視器於97年1 月5日
    之監視錄影帶，惟該處監視系統電腦存錄時間最長為2 週，
    上開監視錄影資料已無存檔無法提供，業經臺北市內湖區公
    所97年5 月13日北市湖民字第09731064600 號函覆本院（本
    院卷第42頁），附此敘明。受處分人又辯稱：其停於內湖路
    1 段路口待轉，俟629 巷為綠燈時，始經由行人道斑馬線駛
    入629 巷，斑馬線旁有約60公分寬之路面並無斑馬線之標線
    ，表示可機車通行，並非供行人專用云云。惟查，受處分人
    係直接自內湖路1 段左轉進入629 巷，業據證人乙○○證述
    在卷，況內湖路1 段往629 巷之人行道斑馬線，屬捷運高架
    橋墩下中央分隔島之缺口，係規劃為行人專用，目前枕木紋
    行人穿越道現劃設寬度與該缺口寬度相近，至該缺口雖有60
    公分未劃設標線，但其寬度小於大多數機車車寬，機車行駛
    即會佔用行人穿越道線，影響行人通行空間，機車仍不得與
    行人搶道通行，且內湖路1 段採3 車道佈設，最內側車道禁
    行機車，依道路交通安全規則第99條規定，機車不得直接左
    轉，有卷附臺北市交通管制工程處97年5 月8 日北市交工設
    字第09732092800 號函1 紙可參（本院卷第41頁），可徵內
    湖路1 段路口往629 巷之斑馬線人行道，僅供行人通行，機
    車不得經由該處進入629 巷，故內湖路1 段路口並未設置機
    車左轉之待轉區，機車自不得以待轉方式穿越行人穿越道，
    受處分人執詞其停於路口待轉云云，顯又違反機車不得行駛
    斑馬線、該處禁止機車左轉之規定。據此，受處分人所辯，
    均無足取。
五、綜上所述，本件違規事實，事證明確，堪以認定。原處分機
    關依道路交通管理處罰條例第53條第1 項、第63條第1 項第
    3 款及違反道路交通管理事件統一裁罰基準表規定，裁處異
    議人罰鍰1,800 元並記違規點數3 點，經核並無違誤，本件
    異議為無理由，應予駁回。
據上論斷，應依道路交通案件處理辦法第19條，裁定如主文。
中    華    民    國    97    年    5     月    30     日
                    交通法庭法  官  陳美彤
以上正本證明與原本無異。
如不服本裁定應於送達後5日內向本院提出抗告狀。
                            書記官  賴麗容
中    華    民    國    97    年    5     月    30     日


司法院資訊處製作；財團法人民間司法改革基金會備份。
